最高法院刑事判決　　　　　　九十四年度台上字第三八九二號
　　上 訴 人　楊 茂 坤
　　被　　告　乙 ○ ○
　　　　　　　　　　　　巷6弄.
　　　　　　　甲○○○即徐月.
　　　　　　　丙 ○ ○　出生.
　　　　　　　　　　　　均不詳.
上列上訴人因自訴被告等偽造文書案件，不服台灣高等法院中華
民國九十一年十月二十二日第二審判決（九十一年度上訴字第二
二三五號，自訴案號：台灣台北地方法院九十一年度自字第一八
六號），提起上訴，本院判決如下：
     主    文
原判決關於甲○○○部分撤銷，發回台灣高等法院。
其他上訴駁回。
     理    由
一、發回（即甲○○○）部分：
本件原判決撤銷第一審關於甲○○○部分無罪之判決，改判就該
部分為不受理之諭知。固非無見。
惟查：刑法第二百十條偽造私文書罪之所謂損害，並不以該文書
之真正名義人為限，苟因該項偽造文書足以蒙受損害者，即屬本
罪之直接被害人，自得提起自訴。本件依上訴人楊茂坤第一審自
訴意旨係指被告乙○○意圖竊佔劉長曜所居住，坐落台北市○○
區○○街三九五巷臨六十一號平房一間及與上訴人共用之客廳一
間，乃趁劉長曜已死亡，與被告甲○○○、丙○○於不詳時、地
，偽造劉長曜出賣該房屋之讓渡書一紙等情。觀諸該讓渡書確記
載劉長曜將坐落上開門牌平房「兩間」，以新台幣三十萬元讓與
乙○○（見一審卷第五頁），則其中之客廳既係上訴人與劉長曜
所共用，倘若被告共同冒名偽造該讓渡書，將之一併轉讓於乙○
○，能否謂於上訴人不生損害，實非無疑。原判決對此未詳加勾
稽，徒以該房屋讓渡書之出讓人名義係劉長曜，受讓人為乙○○
，見證人為丙○○、徐月雲，非上訴人，乃認渠非該偽造文書罪
之直接被害人，且上訴人亦非劉長曜之法定代理人或直係血親，
因而將第一審所為無罪判決撤銷，改判為不受理諭知，尚有未合
。上訴意旨執以指摘，尚非全無理由，應認原判決關於甲○○○
部分，有撤銷發回更審之原因。
二、駁回（即乙○○及丙○○）部分：
按刑事訴訟法第三百七十七條規定，上訴於第三審法院，非以判
決違背法令為理由，不得為之。是提起第三審上訴，應以原判決
違背法令為理由，係屬法定要件。如果上訴理由狀並未依據卷內
訴訟資料，具體指摘原判決不適用何種法則或如何適用不當，或
所指摘原判決違法情事，顯與法律規定得為第三審上訴理由之違
法情形，不相適合時，均應認其上訴為違背法律上之程式，予以
駁回。原判決係以乙○○本件被訴偽造文書之同一事實，已經台
灣台北地方法院檢察署檢察官於民國九十年十月十七日以九十年
度偵字第一九八一二號處分不起訴，上訴人仍於九十一年三月二
十一日就同一事實提起自訴，核與刑事訴訟法第三百二十三條第
一項前段規定有悖。另就丙○○部分，則以上訴人之自訴狀未記
載其年籍、住居所或其他足資辨別之特徵，復未依第一審法院裁
定，於所定期限內補正此項欠缺，其起訴程序違背規定。因而維
持第一審就上訴人自訴該二被告部分所為不受理之判決，駁回上
訴人在第二審之上訴，均已詳予說明該二被告部分應為不受理諭
知之理由，就形式上觀察，原判決要無違背法令之情形存在。上
訴意旨並未依據卷內資料就原判決關於乙○○、丙○○部分，具
體指摘究有何違背法令情形，徒憑己見，仍執陳詞，就原判決已
詳予說明事項，任意指摘，泛言原判決違背法令，自非適法之第
三審上訴理由。該二部分之上訴違背法律上之程式，應予駁回。
據上論結，應依刑事訴訟法第三百九十七條、第四百零一條、第
三百九十五條前段，判決如主文。
中　　華　　民　　國　九十四　年　　七　　月  二十一  日
                      最高法院刑事第九庭
                          審判長法官  張　淳　淙
                                法官  張　春　福
                                法官  呂　丹　玉
                                法官  洪　昌　宏
                                法官  賴　忠　星
      本件正本證明與原本無異
                                      書  記  官
中　　華　　民　　國　九十四　年　　七　　月  二十七  日
                                                   Ｍ
